【裁判字號】    96,重訴,478
【裁判日期】    971218
【裁判案由】    損害賠償
【裁判全文】
臺灣臺中地方法院民事判決  96年度重訴字第478號
原      告  甲○○
            乙○○
共      同
訴訟代理人  康春田律師
被      告  三商美邦人壽保險股份有限公司
法定代理人  戊○○
訴訟代理人  朱坤棋律師
被      告  丁○○○○○○
上列當事人間請求損害賠償事件，本院於民國97年11月27日言詞
辯論終結，判決如下：
    主  文
原告之訴及假執行之聲請均駁回。
訴訟費用由原告負擔。
    事實及理由
壹、程序部分
一、訴狀送達後，原告不得將原訴變更或追加他訴。但擴張或減
    縮應受判決事項之聲明者、不甚礙被告之防禦及訴訟之終結
    者，不在此限，民事訴訟法第255條第1項第3款、第7款分別
    定有明文。又原告於判決確定前，得撤回訴之全部或一部，
    民事訴訟法第262條第1項前段亦定有明文。本件原告起訴聲
    明請求被告應連帶給付原告甲○○、乙○○依次各新台幣（
    下同）340萬元、270萬元，及均自起訴狀繕日本送達翌日起
    至清償日止，按年息5%計算之利息。於訴訟進行中減縮聲明
    請求被告應連帶給付原告甲○○、乙○○依次各2,951,345
    元、270萬元及均自民國96年12月6日起至清償日止，按年息
    5%計算之利息；原告甲○○又於97年11月4日撤回對被告陳
    卉歆之請求，依上開說明，應予准許。
二、又原告甲○○起訴主張伊於93年8月11日、94年12月13日、
    95年2月10日依序匯款200萬元、100萬元、451,345元予被告
    三商公司所屬保險業務員即被告陳卉歆，被告陳卉歆詐騙上
    開保險費計340萬元。嗣於97年1月21日準備書狀就被告陳卉
    歆詐騙保險費之原因事實變更為(1)93年8月23日投保（保險
    單號碼000000000000）給付保險費50萬元，遭被告陳卉歆詐
    騙50萬元、(2)94年12月1日投保，遭詐騙保險費100萬元、(3)
    94年12月13日投保，遭詐騙保險費100萬元、(4)95年2月10日
    投保，遭詐騙保險費451,345元，上開(1)(2)部分均屬新增之
    侵權行為事實，屬訴之變更，惟不甚礙被告防禦及訴訟之終
    結，依上開法條之規定，應予准許。
三、被告丁○○○○○○經合法通知，未於言詞辯論期日到場，
    核無民事訴訟法第386條各款所列情形，爰依原告之聲請，
    由其一造辯論而為判決。
貳、實體部分：
一、原告甲○○、乙○○起訴主張：
（一）被告陳卉歆係被告三商公司襄理，同時擔任被告三商公司
      中區94年度第12屆高峰會議會長，對外負責保險理財等業
      務。被告陳卉歆於93年至94年間，鼓其如簧之舌，向原告
      2人陳稱伊係被告三商公司高階主管，可為基金投資理財
      ，代表被告三商公司向關係良好之客戶，推出投資理財型
      保單，並交付名片及被告三商公司所推出之「世紀領航萬
      能終身壽險」之廣告單予原告2人，原告2人信以為真，乃
      向其投保。
（二）原告甲○○因被告陳卉歆招攬被告三商公司「世紀奔騰變
      額壽險8年期壽險」，於93年8月11日交付200萬元保費，
      並收受被告三商公司等額之送金單、繳納證明書（第1次
      投保）；嗣後原告甲○○就上開200萬元之投保金額，先
      於94年12月8日將其中100萬元解約，另於95年2月7日再將
      另100萬元解約，並贖回投資虧損後所剩之金額1,451,345
      元，上開保險契約業已終止。惟查，原告甲○○於94年12
      月13日就上開保險契約其中100萬元解約之當日，受被告
      陳卉歆之遊說，陳稱被告三商公司所推出之「世紀領航萬
      能終身壽險」，有3.33%之利息，很適合投資，並交付被
      告三商公司「世紀領航萬能終身壽險」廣告單予原告甲○
      ○，原告甲○○信以為真，旋即於94年12月13日匯款100
      萬元至被告陳卉歆在寶華銀行太平分行之帳戶，委託被告
      陳卉歆代為向被告三商公司投保。另於95年2月7日，原告
      再將上開解約100萬元所贖回之451,345元，於95年2月10
      日從國泰世華銀行匯款至被告陳卉歆在寶華銀行太平分行
      之帳戶，並委託被告陳卉歆辦理上開保險。
（三）原告甲○○於94年12月13日就上開200萬元保單解約前，
      原告甲○○即受被告陳卉歆之遊說，在94年12月1日，自
      苗栗鎮農會匯款100萬元至被告陳卉歆在寶華銀行太平銀
      行之帳戶內，委託被告陳卉歆辦理投資有3.33%利息之「
      世紀領航萬能終身壽險」。原告甲○○苦等未收到送金單
      ，向被告陳卉歆反應，被告陳卉歆均推稱過些時日就會收
      到，嗣因無法與被告陳卉歆聯絡，經向被告三商公司查詢
      ，始知被告陳卉歆已在95年3月20日遭被告三商公司解雇
      。至此，原告甲○○始知受騙。
（四）又原告甲○○因被告陳卉歆招攬「世紀理財變額萬能終身
      壽險20年期A型」投資型保險，於93年8月23日交付現金50
      萬元保險費予被告陳卉歆代為向被告三商公司辦理投保，
      被告陳卉歆並多次以三商公司名義匯入配息金額予原告甲
      ○○郵局帳戶以取信原告，惟被告陳卉歆竟僅將其中19,7
      50元繳回被告三商公司。致被告三商公司僅就上開金額承
      保，原告甲○○自受有損害。
（五）原告乙○○亦於被告陳卉歆之招攬下，分別於94年12月26
      日、95年1月5日匯款120萬元及150萬元至被告陳卉歆之寶
      華銀行太平分行帳戶，並依被告陳卉歆指示，於被告三商
      公司之「世紀理財變額萬能終身壽險要保書」上簽名，並
      在被告陳卉歆陪同下前往台新醫院作體檢，該要保書上或
      記載保險金額400萬元，或記載500萬元，然體檢申請照會
      單上卻記載保險金額750萬元，已多矛盾，可見被告陳卉
      歆明知原告乙○○不諳保險，原即蓄意詐騙原告乙○○。
（六）原告乙○○遲未收到被告三商公司核發之送金單及相關資
      料，原告甲○○就上開145萬餘元部分亦同未收到被告三
      商公司核發之送金單，深恐遭被告陳卉歆詐騙，經交涉後
      ，被告陳卉歆於95年3月18日立據自承向原告甲○○收取
      340萬元，並允諾於95年4月3日前退還該340萬元，另原告
      乙○○要求退保，被告陳卉歆告以至95年4月初即可將270
      萬元保險費返還。嗣原告2人即無法連繫被告陳卉歆，原
      告2人於95年3月21日、3月底向被告三商公司查詢，被告
      三商公司稱被告陳卉歆已在95年3月20日遭其解僱，上開
      事實係被告陳卉歆個人犯罪行為，與被告三商公司無關，
      自此原告2人始知受騙，原告除提起本件訴訟並另向臺灣
      台中地方法院檢察署對被告陳卉歆提出刑事告訴。
（七）按因故意或過失，不法侵害他人之權利者，負損害賠償責
      任。故意以背於善良風俗之方法，加損害於他人者亦同；
      數人共同不法侵害他人之權利者，連帶負損害賠償責任，
      民法第184條第1項、第185條第1項前段定有明文。又受僱
      人因執行職務，不法侵害他人之權利者，由僱用人與行為
      人連帶負損害賠償責任，民法第188條第1項定有明文。又
      所謂受僱人因執行職務不法侵害他人之權利，不僅指受僱
      人因執行其所受命令，或委託之職務自體，或執行該職務
      所必要之行為，而不法侵害他人權利者，就令其為自己利
      益所為亦應包括在內。而該項所稱之「執行職務」，初不
      問僱用人與受僱人之意思如何，一以行為之外觀斷之，即
      是否執行職務，悉依客觀事實決定。苟受僱人之「行為外
      觀」具有執行職務之形式，在客觀上足以認定其執行職務
      者，就令其為濫用職務行為、怠於執行職務行為或利用職
      務上之機會及與執行職務之時間或處所有密切關係之行為
      ，自應涵攝在內，有最高法院42年台上字第1224號判例、
      90年度台上字第1991號判決意旨參照。再依保險業務員管
      理規則第15條：「業務員經授權從事保險招攬之行為，視
      為該所屬公司授權範圍之行為，所屬公司對其業務員之招
      攬行為應嚴加管理並就其業務員招攬行為所生之損害依法
      負連帶責任。業務員同時登錄為財產保險及人身保險業務
      員者，其分別登錄之所屬公司應依法負連帶責任。．．第
      1項所稱保險招攬之行為，係指下列之行為：一解釋保險
      商品內容及保單條款。二說明填寫要保書注意事項。三轉
      送要保文件及保險單。四其他經所屬公司授權從事保險招
      攬之行為」及最高法院85年度台上字第179號判決：「○
      ○○係為上訴人保險公司從事保險招攬之人，為保險法第
      8條之1所稱之保險業務員，屬上訴人之使用人。類推適用
      民法第224條債務人之使用人關於故意或過失責任之規定
      ，○○○之故意或過失，上訴人應與自己之故意或過失，
      負同一責任。」之規定，則原告2人交付前揭款項後，被
      告三商公司之受僱人被告陳卉歆利用公司名義執行職務卻
      未為原告2人向被告三商公司辦理投保，而就原告2人交付
      之保費予以詐取，被告三商公司身為被告陳卉歆之僱主，
      就原告遭受前揭金額之損害，依上開法令及判決之規定，
      自應與被告陳卉歆負連帶損害賠償。
（八）被告陳卉歆為被告三商公司之受僱人，代理被告三商公司
      向原告2人招攬投資型保險並代收保險費，被告陳卉歆即
      係被告三商公司之履行契約輔助人，其對於債之履行即有
      故意（詐欺之故意並侵占保險費）之行為致無法實現債之
      本旨，依民法第224條之規定，被告三商公司自應就陳卉
      歆之故意行為負同一責任。本件原告2人將系爭保險費交
      付被告三商公司之業務襄理即被告陳卉歆，係對有受領權
      人為清償，依民法第309條第1項規定，自對被告三商公司
      應發生清償之效力，被告三商公司就原告2人所交付之保
      險金額之損害，應與受僱之被告陳卉歆依民法第184、185
      、188、244、179條規定，負連帶損害賠償責任。第二審
      法院認雖未有保險公司核發之送金單，然於有交付保險費
      之事實情形下，亦有為保險公司敗訴之類似案例。
（九）本件原告乙○○所為之保險，主要為投資基金之投資型保
      險，保險僅係附帶的一小部分，有關該投資型保險之理財
      配置上，被告陳卉歆僅將153,600元購買保險，餘配置於
      購買基金，未與原告乙○○投保金額不符，且因原告乙○
      ○信賴被告陳卉歆，實無苛責原告乙○○知曉該要保書上
      書寫資產配置意義。苟如為私人借款何需於被告三商公司
      要保書上簽名？且原告乙○○何需配合前去台新醫院體檢
      ？遑論該體檢照會單上均有被告三商公司印文戳記及「收
      訖」之字語。至被告乙○○於95年3月29日書寫予被告三
      商公司之撤銷申訴書承認之「300萬元」係私人借貸，係
      指另一筆原告乙○○與被告陳卉歆間300萬元之私人借貸
      ，與本件無關，且二者金額復不相同，則被告三商公司依
      民法第184、185、188、224、179條規定應與被告陳卉歆
      就上開遭詐騙之保險費270萬元負連帶賠償責任。
（十）聲明：(1)被告三商公司應給付原告甲○○2,951,345元及
      自96年12月6日起至清償日止，按年息5%計算之利息(2)被
      告陳卉歆、三商公司應連帶給付原告乙○○270萬元及自
      96年12月6日起至清償日止，按年息5%計算之利息。(3)原
      告等願供擔保請准宣告假執行。
二、被告陳卉歆經合法通知未於言詞辯論期日到場，亦未提出書
    狀作何聲明或陳述。
三、被告三商公司則以：
（一）原告甲○○起訴主張伊於93年8月11日、94年12月13日、
      95年2月10日依序匯款200萬元、100萬元、451,345元予被
      告三商公司所屬保險業務員即被告陳卉歆，被告陳卉歆詐
      騙上開保險費計340萬元。嗣於97年1月21日準備書狀就被
      告陳卉歆詐騙保險費之原因事實變更為(1)93年8月23日投
      保（保險單號碼000000000000）給付保險費50萬元，遭被
      告陳卉歆詐騙50萬元、(2)94年12月1日投保，遭詐騙保險
      費100萬元、(3)94年12月13日投保，遭詐騙保險費100萬元
      、(4)95年2月10日投保，遭詐騙保險費451,345元，上開(1)
      (2)部分均屬新增之侵權行為事實，所使用之訴訟資料或權
      利發生所依據之事實，均與起訴事實不同，屬訴之變更，
      且妨礙被告防禦權之行使，被告自難同意。
（二）原告甲○○前於93年8月12日由被告陳卉歆招攬與被告三
      商公司訂立保險單號碼000000000000號之「世紀奔騰變額
      壽險8年期」保險契約，繳付保險費200萬元，嗣原告甲○
      ○於94年12月8日向被告三商公司辦理保單帳戶價值減少
      （贖回）100萬元之手續，並經被告三商公司於94年12月1
      2日將贖回金額匯入原告甲○○指定之郵局0000000000000
      0號帳戶，其後原告甲○○又於95年2月7日辦理終止上開
      保險契約手續，經結算可領回451,345元，被告三商公司
      並開立票號DA0000000之同額支票交付原告甲○○兌領，
      準此，上開保險契約已經原告甲○○終止結案，並無所謂
      93年8月11日遭被告陳卉歆詐騙保險費200萬元之情事。
（三）原告甲○○雖主張於93年8月23日因投保000000000000號
      保險單繳付保險費50萬元，但未提出依據，該0000000000
      00號保險單經被告三商公司於93年9月22日交付原告甲○
      ○簽收，其上明載「第一次實繳保險費」為19,750元，嗣
      原告甲○○於94年3月22日接受被告三商公司實施「客戶
      權益確認訪問」時，亦明確答覆該保險單之「第一次實繳
      保險費為19,000多元」，可見原告甲○○就該0000000000
      00號保險單所繳保險費確為19,750元，否則其豈有不提出
      異議之理，卻於事隔3年之後始主張遭詐騙，顯違常情。
      遑論原告甲○○於上開訪問，亦明確答稱其目前名下的銀
      行帳戶未曾收到過與該保單相關之匯款，並簽署內容為「
      本人投保迄今名下銀行帳戶並無收到以「三商美邦人壽」
      名義匯款之任何款項，經三商美邦人壽（下稱貴公司）派
      員說明，本人現已知悉日後並無每月收益之匯款，若有任
      何以貴公司名義之匯款，純屬本人與貴公司業務員間之私
      人款項往來，與貴公司無涉。」之聲明書，益證上開被告
      陳卉歆以被告三商公司名義所為之匯款與保險無關，乃被
      告陳卉歆與原告甲○○私人間之金錢往來，且為原告甲○
      ○所明知。至原告甲○○於94年12月1日、94年12月13日
      、95年2月10日分別匯款100萬元、100萬元、451,345元予
      被告陳卉歆之事實，僅能證明其等2人間有資金往來，不
      足以證明該匯款為保險費，遑論交付鉅額保險費竟無繳費
      收據（送金單）亦違常情。另原告甲○○94年12月13日、
      95年2月10日分別匯款100萬元、451,345元之時間即為原
      告部分贖回上開保單價值（000000000000號）100萬元、
      辦理解約該保單及兌領解約金451,345元票款之時，衡情
      原告甲○○既欲贖回、解約兌領保單價值，當無同時又以
      贖回金額再向被告三商公司投保之理，足認該94年12月13
      日、95年2月10日分別匯款100萬元、451,345元與保險無
      關。且原告甲○○事後豈有再受騙投保之理。又原告甲○
      ○設於潭子頭家厝郵局第00000000000000帳戶內多筆款項
      ，均係由被告陳卉歆自原寶華銀行太平分行匯出，鑑於原
      告甲○○於94年3月22日接受被告三商公司實施「客戶權
      益確認訪問」及簽署上開聲明書，則上開以被告三商公司
      名義匯入原告甲○○郵局帳戶多筆款項，均屬其與被告陳
      卉歆間私人資金往來。遑論原告甲○○與被告陳卉歆間素
      有私人資金往來。
（四）原告乙○○雖曾於94年12月27日經被告陳卉歆招攬而簽立
      編號000000000000號要保書，惟該要保書所載第一次實繳
      保險費金額為153,600元，顯與原告主張匯款120萬元或15
      0萬元不符，其匯款自與該要保書無關。又原告乙○○事
      後坦承其前於95年3月曾向被告三商公司申訴因購買150萬
      元保單2張（94年12月26日、95年1月5日）而交付300萬元
      予被告陳卉歆，係其與被告陳卉歆間私人借款，與被告三
      商公司無涉，並於95年3月29日書立撤銷申訴書，益證原
      告乙○○之主張不實。
（五）聲明：(1)原告之訴駁回。(2)如受不利判決，願擔保請准宣
      告免為假執行。
四、下列事項為兩造不爭執，而得為本件判決基礎：
（一）被告陳卉歆於93年至95年間受僱於被告三商公司擔任保險
      業務員，對外負責招攬保險及收取保險費之業務。
（二）原告甲○○於93年8月11日經被告陳卉歆招攬而與被告三
      商公司訂立保險單號碼為000000000000號之『世紀奔騰變
      額壽險八年期』保險契約，實付保險費200萬元。嗣原告
      甲○○於94年12月8日向被告三商公司辦理保單帳戶價值
      減少（贖回）100萬元，並經被告三商公司於94年12月12
      日將其贖回金額匯入其指定之郵局00000000000000號帳戶
      。其後原告甲○○又於95年2月7日向被告三商公司辦理終
      止上開保險契約之手續，計可領回解約金451,345元，經
      被告公司開立票號為DA0000000之同額支票交付原告甲○
      ○兌領。
（三）原告甲○○於93年8月23日經被告陳卉歆招攬而與被告三
      商公司訂立保險單號碼為000000000000號之『世紀理財變
      額萬能終身壽險』契約，其保單已經送達原告甲○○，內
      載「第一次實繳保險費」為19,750元。
（四）被證5、6所示之「客戶權益確認訪談記錄表」、「聲明書
      」上「甲○○」之簽名是原告甲○○所為（見本院卷第14
      8頁至150頁）。
（五）原告甲○○所設潭子頭家厝郵局第00000000000000帳戶自
      93年11月間起至94年12月間以被告三商公司名義匯入之多
      筆款項，均係由被告陳卉歆自其寶華銀行太平分行匯出。
（六）原告甲○○於94年12月1日曾經匯款100萬元予被告陳卉歆
      。
（七）原告甲○○於94年12月13日曾經匯款100萬元予被告陳卉
      歆。
（八）原告甲○○於95年2月12日匯款451,345元予被告陳卉歆。
（九）原告乙○○於94年12月27日書立本件起訴狀證物五所示之
      要保書，內載「第一次實繳保險費：153,600元、繳法：
      年繳」等內容。
（十）原告乙○○曾經於94年12月26日匯款120萬元、95年1月5
      日匯款150萬元予被告陳卉歆。
（十一）原告乙○○於95年3月間曾以遭被告陳卉歆詐騙保險費
        為由向被告公司提出申訴，嗣於95年3月29日自承為與
        被告陳卉歆間之私人借貸糾葛而撤銷申訴。
（十二）原告甲○○93年8月11日、93年8月23日所投保的保險，
        保單號碼000000000000、000000000000都有收到每三個
        月所寄發的對帳單。
（十三）93年8月12日的送金單是被告陳卉歆交付給原告甲○○
        。
（十四）原告甲○○有收到保單號碼000000000000號93年度的保
        險費繳納證明書。
五、本院判斷：
（一）原告甲○○部分：
    (一)按當事人主張有利於己之事實者，就其事實有舉證之責任
      。民事訴訟法第277條前段定有明文。
    (二)原告甲○○主張其向被告三商公司所為第1次投保，已解約
      ，伊已領回解約金之事實，為兩造所不爭執，堪認原告甲
      ○○此部分之主張為真實。惟原告甲○○主張伊因被告陳
      卉歆招攬「世紀理財變額萬能終身壽險20年期A型」投資
      型保險，於93年8月23日交付現金50萬元保險費予被告陳
      卉歆，請其代為向被告三商公司辦理投保，惟被告陳卉歆
      竟僅將其中19,750元繳回被告三商公司，其餘480,250元
      則未繳回部分：經查(1)原告甲○○於起訴狀自陳伊因恐遭
      被告陳卉歆詐騙，幾經交涉，被告陳卉歆乃於95年3月18
      日間書立一紙承認向伊收受340萬元之證明書予伊（見本
      院卷一第35頁），則原告甲○○對其被詐騙之項目及金額
      為何，應知之甚詳，然原告甲○○於起訴時，並未起訴此
      部分之事實，是原告甲○○是否確有交付50萬元予被告陳
      卉歆，即屬可疑。(2)原告甲○○嗣於97年1月21日準備書
      狀第三頁稱「在93年8月23日經被告陳卉歆前來家中招攬
     「世紀理財變額萬能終身壽險二十年期A型」之投資型保險
      ，... 總共交付現金50萬元之保險費予被告陳卉歆代為向
      被告公司辦理投保。」，而證人己○○於本院證稱略以：
      同年（指93年）的8月，我太太（指原告甲○○）3次陸陸
      續續匯款總共50萬元，我都在場所以知道等語（見本院97
      年9月2日言詞辯論筆錄），與原告甲○○所陳述是交付現
      金不符。(3)原告甲○○自承有收到保單號碼000000000000
      號93年度保險費繳納證明書及每3個月保單價值對帳單（
      見本院卷一第14頁、15頁、17頁、19頁），上開93年度保
      險費繳納證明書上記載。保險費：年繳，保險費共計19
      ,750 元。保單價值對帳單記載：標的：富達美國成長基
      金：投入金額（NT$）395、富達太平洋基金：投入金額39
      5、富達美元債券基金：投入金額395、富達歐元債券基金
      ：投入金額395、富達歐洲基金：投入金額395，總計1,97
      5元，首期保費19,750元。再參以保單號碼000000000000
      號之要保書上記載：第一次實繳保險費：19,750元，繳法
      ：年繳19,750元（見本院卷一第114頁），與原告甲○○
      主張所交付之保險費有480,250元云云不符，然原告甲○
      ○於收受上開保單、保費繳納證明書及保單價值對帳單後
      ，竟未向被告三商公司提出異議，與常情有違。(4)原告甲
      ○○於94年3月22日在被告三商公司客戶權益確認訪問記
      錄表上，對問題3「有關本保件，您是否於要保書（詳附
      ）之要/被保險人欄位親自簽名？簽名時是否已詳閱相關
      欄位，如：險種名稱（＿型）、保險金額（＿萬元）、第
      一次實繳保險費（新台幣＄＿元）答：本人親簽、金額無
      誤、200萬、1萬9仟多」（見本院卷第148頁）。原告甲○
      ○稱上開訪問記錄表上「甲○○」之簽名係其本人所為，
      辯稱伊不知道訪問內容，亦與常情有違。(5)原告甲○○所
      提出之其所有郵政存簿儲金簿自93年11月至94年12月20日
      間，雖有三商美邦人壽名義匯入之款項，惟查，上開所匯
      入之款項均係自被告陳卉歆寶華銀行太平分行所匯入，有
      新加坡商星展銀行太平分行97年6月4日（97）星平字第12
      函附卷可憑（見本院卷一第181頁至189頁），況就上開款
      項原告甲○○於94年3月22日曾書立聲明書聲明該款項與
      被告三商公司無關，純屬原告甲○○與被告三商公司業務
      員間之私人款項往來。是原告甲○○稱上開款項是被告陳
      卉歆所匯入之配息，應無足採。(6)原告所提出之保單面頁
     （見本院卷一第112頁）上「實付保費50萬元」之記載，係
      原告甲○○訴訟代理人所書寫（見本院97年11月4日言詞辯
      論筆錄），是此不足為原告甲○○有交付50萬元之認定。
      綜上，原告甲○○此部分之主張除與上開保單、對帳單、
      保費繳納證明書及訪談記錄上記載之事實未符，且有上開
      所述不符常情之處，而原告甲○○復未舉證證明其有交付
      50萬元予被告陳卉歆以向被告三商公司投保之事實，是原
      告甲○○主張被告陳卉歆有詐騙上開保險費，被告三商公
      司應對其負賠償責任，自屬無據。
    (三)原告甲○○另主張伊於94年12月1日匯款100萬元、於94年
      12月13日匯款100萬元、95年2月10日匯款451,345元至被
      告陳卉歆上開寶華銀行太平分行帳戶，亦係受被告陳卉歆
      之詐騙而交付上開保險費，雖提出94年12月1日（見本院
      卷一第110頁）、94年12月13日（見本院卷一第10頁）、
      95年2月10日（見本院卷一第11頁）匯款單、廣告單（見
      本院卷一第7頁至8頁）及被告陳卉歆所書寫之證明書（見
      本院卷一第35頁）等為證，被告三商公司雖不否認有匯款
      之事實，惟否認上開匯款係保費。依上開法條之規定，自
      應由原告甲○○就其主張所交付予被告陳卉歆上開合計2,
      451,345元係保費之事實，負舉證責任。查被告陳卉歆所
      書寫之證明書，與上開匯款之金額詳細之項目並不相符，
      且無從證明被告陳卉歆所收受之款項係保費。又交付金錢
      之原因諸多，本件原告甲○○除提出上開匯款及證明書為
      證外，迄未提出其他證據證明所交付之2,451,345萬元係
      為向被告三商公司投保而交付，是原告甲○○主張交付被
      告陳卉歆之2,451,345元，係向被告三商公司投保而交付
      之保費，不足採信。
（二）原告乙○○部分：
      原告乙○○主張受被告陳卉歆之詐騙於94年12月26日、95
      年1月5日匯款120萬元及150萬元，合計270萬元之保費至
      被告陳卉歆之寶華銀行太平分行帳戶內，提出匯款單2紙
      為證（見本院卷一第20頁至21頁）。被告三商公司對有匯
      款之事實不爭執，惟辯稱該匯款並非保費等語。經查，原
      告曾於被告三商公司之「世紀理財變額萬能終身壽險要保
      書」上簽名，並在被告陳卉歆及訴外人丙○○之陪同下前
      往台新醫院作體檢，有被告三商公司世紀理財變額萬能終
      身壽險要保書（保單號碼00000000）、聲明書、體檢申請
      /照會單（見本院卷一第22頁至34頁）等為證，並有證人
      丙○○到庭結證屬實（見本院97年9月2日言詞辯論筆錄）
      ，是原告乙○○主張伊有投保，應可採信。然本件應審究
      者為原告乙○○所繳交之保費究為多少？依上開要保書之
      記載：第一次實繳保險費153,600元，繳法：年繳153,600
      元。足見原告乙○○所繳交之保費僅153,600元。苟原告
      乙○○確有交付270萬元之保費，為何未對要保書上記載
      之金額異議？又原告乙○○於94年12月27日第一次體檢未
      通過時，被告三商公司曾於95年1月7日通知原要保文件取
      消，並需複檢，有被告三商公司所提出之要保文件取消通
      知書附卷可憑（見本院卷二第95頁），原告乙○○雖否認
      有收到上開通知書，惟從原告乙○○所提出之二份體檢申
      請/照會單（第一份體檢日期為94年12月27日，被告三商
      公司收到日期為94年12月29日。第二份體檢日期為95年1
      月18日，被告三商公司收到日期為95年1月26日）可知被
      告三商公司上開所述應可採信，而原告乙○○所稱不知第
      一次體檢未通過，伊沒有收到上開取消要保文件之通知書
      ，與事實不符。又原告乙○○於95年3月29日所書立撤銷
      申訴書記載「本人乙○○日前向貴公司申訴業務員陳柔蓁
      相關作業問題，現經貴公司派員協同陳員當面向本人說明
      ，申訴事由已釐清，所指"新台幣參佰萬元"亦證實為私人
      借貸與貴公司無涉，特此撤銷申訴。」，原告乙○○自承
      與被告陳卉歆確有借貸關係，此有其提出之匯款單為證（
      見本院卷一第173頁至176頁），且其於書立上開撤銷申訴
      書時，亦承認其申訴之事實，係其與業務員之私人借貸，
      是其所交付之270萬元是否為保費，即屬可疑。本件原告
      乙○○迄未舉證證明其所交付之270萬元係保費，且係遭
      被告陳卉歆之詐騙始交付，其請求被告應連帶負賠償責任
      ，自屬無理由。
（三）原告另引民法第224條為本件請求權之基礎部分：依上開
      說明，原告甲○○所交付予被告陳卉歆之款項及原告乙○
      ○所交付除153,600元外，其餘款項並不足以認定被告陳
      卉歆係以向被告三商公司投保為由詐騙所得，且原告等與
      被告三商公司（除原告乙○○153,600元係保費外），並
      未成立保險契約，自無所謂履行契約輔助人問題，從而原
      告依民法第224條為本件請求，即無理由。
（四）原告又引民法第179條為本件請求權基礎部分：依上開說
      明，原告等主張彼等受被告陳卉歆之詐騙而交付保費云云
      ，不足採信，原告又未具體敘明並舉證證明被告陳卉歆有
      何不當得利之事實，原告依民法第179條請求被告陳卉歆
      返還不當得利，即無理由；又被告三商公司並未得有任何
      不法利益，原告等依民法第179條請求被告三商公司連帶
      給付亦無理由。
（五）至原告所引用法院之判決，與本件情形不盡相同，本院自
      不受拘束，附此敘明。
六、綜上所述，原告請求均無理由，應予駁回，原告之訴既經駁
    回，其假執行之聲請即失所附麗，應併予駁回。
七、本件事證已臻明確，兩造其餘陳述及攻擊防禦方法，核與判
    決結果無影響，爰不一一論述，併此敘明。
八、訴訟費用負擔之依據：民事訴訟法第78條。
中    華    民    國    97    年    12    月    18    日
                  民事第三庭    法  官  謝慧敏
正本係照原本作成。
如對本判決上訴，須於判決送達後20日內向本院提出上訴狀。
中    華    民    國    97    年    12    月    18    日
                                書記官  王志


司法院資訊處製作；財團法人民間司法改革基金會備份。
